臺灣臺北地方法院民事判決　　　　　　　96年度訴字第4556號
原　　　告　　永豐商業銀行股份有限公司
法定代理人　　己○○
訴訟代理人　　丙○○
被　　　告　　碩盟國際有限公司
兼法定代理人　甲○○
訴訟代理人　　丁○○
被　　　告　　乙○○
　　　　　　　戊○○
訴訟代理人　　黃香律師
上列當事人間請求清償借款事件，本院於民國96年7月18日言詞
辯論終結，判決如下：
    主  文
被告應連帶給付原告新臺幣伍拾玖萬零陸佰捌拾伍元，及如附表
二所示之利息暨違約金。
訴訟費用由被告連帶負擔。
本判決第一項於原告以新臺幣貳拾萬元為被告供擔保後，得假執
行；但被告如以新臺幣伍拾玖萬零陸佰捌拾伍元為原告預供擔保
，得免為假執行。
    事實及理由
一、按因合併而消滅之公司，其權利義務，應由合併後存續或另
    立之公司承受，公司法第319條準用同法第75條規定， 定有
    明文。查本件原債權人台北國際商業銀行股份有限公司因於
    民國（下同）95年11月13日與建華商業銀行股份有限公司合
    併，由建華商業銀行股份有限公司為存續公司，並更名為永
    豐商業銀行股份有限公司，有卷附行政院金融監督管理委員
    會95年9月8日金管銀 (六)字第09500346220號函附卷可參，
    是原台北國際商業銀行股份有限公司之權利義務由合併後存
    續並更名為永豐商業銀行股份有限公司之原告承受，先予敘
    明。
二、本件被告戊○○經合法通知，未於言詞辯論期日到場，核無
    民事訴訟法第386條所列各款情形，爰依原告之聲請，由其
    一造辯論而為判決。
三、原告起訴主張：被告碩盟國際有限公司（下稱碩盟公司）於
    92年7月22日邀同被告甲○○、戊○○為連帶保證人，與原
    告簽訂綜合授信約定書，約定被告甲○○、戊○○於新臺幣
    （下同）500萬元之範圍內，就被告碩盟公司對原告現在及
    將來所負之票據、借款、保證、墊款、透支、貼現、承兌、
    委任保證、開發信用狀、出口押匯、應收帳款承購、信用卡
    消費等債務及其他債務並包括其利息、遲延利息、違約金、
    損害賠償及其他費用負連帶清償之責。嗣被告碩明公司於94
    年6月1日向原告借款2筆，金額分別為30萬元及120萬元，均
    約定利息按年息8%計算，借款期間自94年6月1日起至96年6
    月1日止，借款人應自借款日起，按月平均攤還本息，借款
    人如未按期攤還本息時，除仍應前開利率計付利息外，另應
    自逾期之日起，其逾期在6個月以內部分，照前開利率之10%
    加付違約金，逾期超過6個月部分，照前開利率之20%加付違
    約金。詎被告碩盟公司僅繳納本息至95年9月1日，其後即未
    依約繳付本息，依約即喪失期限利益，上述債務視為全部到
    期，其尚欠借款本金590,685元，迭經催索迄未償還，而被
    告甲○○、戊○○為本件連帶保證人，依法應負連帶清償之
    責，為此爰依消費借貸及連帶保證之法律關係提起本件訴訟
    ，請求被告清償尚欠之本金及應付之利息、違約金等語。並
    聲明：(一)如主文第1項所示；(二)願供擔保，請宣告准予假執
    行。
四、被告方面：
　(一)被告碩盟公司、甲○○、乙○○於言詞辯論期日到場表示對
　  原告請求之金額、利息、違約金均無意見，惟聲明：原告之
    訴及假執行之聲請均駁回。
  (二)被告戊○○未於言詞辯論期日到場爭執，惟具狀抗辯以：
  1.系爭綜合授信約定書（下稱系爭約定書）中固以連帶保證人
    稱之，惟並不當然表示系爭約定書即成立保證契約之本約，
    倘保證契約之成立尚需其他要件，則系爭約定日之性質僅能
    解為保證契約事先約定條款之明示，本件依系爭約定書第14
    條、第15條之約定，系爭約定書既稱動用授信額度時需另再
    加簽立借款撥貸等文件，復稱系爭約定書係補標借款撥貸書
    之約款，自應以借款撥貸書之簽立為成立保證契約之時，系
    爭約定書係為存在保證契約時之補充約款，且僅在被告簽立
    500萬元內之保證契約時方受其拘束。被告戊○○固簽立系
    爭約定書，惟其性質係在補充借款撥貸書，而系爭借款撥貸
    書係原告與被告碩盟公司所簽立，而未與被告戊○○共同為
    之，依自己責任原則，被告戊○○自不負償還責任，原告以
    此指彼，據此要求被告戊○○連帶償還，於法自屬無據。
  2.退步言之，縱認系爭約定書可視為原告與被告戊○○間成立
    保證契約，則依系爭約定書第1條之約定，原告與被告戊○○雖約定就500萬元內之不特定債務負保證責任，惟該約定
    係概括約定當事人所發生之一切債權均為最高限額保證所及
    ，違反保證契約之從屬性，從而系爭約定書應屬無效之保證
    契約，是原告自不得請求被告戊○○就被告碩盟公司之債務
    負連帶清償之責。
  3.並聲明：(1)原告之訴駁回；(2)如受不利判決，願供擔保，請
    准宣告免為假執行。
五、原告主張之上開事實，業據其提出綜合授信約定書、借款撥
    貸書、歷史往來明細查詢等件為證，核與所述相符，被告碩
    盟公司、甲○○、乙○○於言詞辯論期日到場表示對原告主
    張之事實不爭執，依民事訴訟法第280條第1項之規定，已生
    自認之效果，被告戊○○雖以前揭情詞抗辯，惟查：
　(一)按就連續發生之債務為保證而未定有期間者，保證人得隨時
    通知債權人終止保證契約。前項情形，保證人對於通知到達
    債權人後所發生主債務人之債務，不負保證責任，民法第75
    4條定有明文。又保證人與債權人約定就債權人與主債務人
    間所生一定債之關係範圍內之不特定債務，預定最高限額，
    由保證人保證之契約，學說上稱為最高限額保證。此種保證
    契約如定有期間，在該期間內所生約定範圍內之債務，不逾
    最高限額者，均為保證契約效力所及；如未定期間，保證契
    約在未經保證人依民法第754條規定終止或有其他消滅原因
    以前，所生約定範圍內之債務，亦同。故在該保證契約有效
    期間內，已發生約定範圍內之債務，縱因清償或其他事由而
    減少或消滅，該保證契約依然有效，嗣後所生約定範圍內之
    債務，於不逾最高限額者，債權人仍得請求保證人履行保證
    責任（最高法院77年台上字第943號判例意旨參照）。查被
    告戊○○於92年7月22日簽訂之綜合授信約定書第1條係約定
    ：「本契約書所稱債務或一切債務，係指立約人對貴行現在
    及將來對該行所負之票據、借款、保證、墊款、透支、貼現
    、承兌、委任保證、開發信用狀、出口押匯、應收帳款承購
    、信用卡消費款等債務及其他債務，並包括其利息、遲延利
    息、違約金、損害賠償及其他有關費用。」，第12條則約定
    ：「立約人及保證人所保證之債務，如主債務人未依約履行
    ，立約人及保證人當即負責就該保證債務依相關法令及本契
    約負連帶保證責任，並同意左列事項：．．(四)保證人得依民
    法第754條規定隨時通知本行終止保證契約，該通知經合法
    送達本行時始產生終止保證責任之效力，對於通知到達本行
    前已發生之一切主債務，保證人仍應負全部清償之責任。」
    ，揆之首揭說明，本件保證契約係屬未定期限之最高限額保
    證，即對一定限額內將來陸續發生之不特定債務為保證，並
    非僅對特定債務為保證，則縱被告碩盟公司前曾向原告借貸
    150萬元，並已清償完畢，本件借款合計150萬元係於94 年6
    月1日所借貸，惟被告戊○○在94年6月1日前既未依民法第
    754條規定通知原告終止保證契約，該保證契約仍屬有效，
    自不因被告碩盟公司再次申請撥貸時有無通知保證人而影響
    其保證責任。況兩造已於系爭約定書內，就保證契約之
    當事人、保證債務之範圍、保證金額等保證契約之必要約定
    事項為約定，保證契約即已合致成立，是以被告戊○○辯稱
    兩造僅成立保證契約之預約云云，洵不足採。
  (二)次按，被保證之主債務，固應於保證成立之前發生，但無須
    為現實的發生，以已有發生之基礎，而將來可發生者為已足
    ，是將來可發生之債務，亦可作為保證之主債務。又將來之
    債務之數額亦不以現實具體決定為必要，祗定其最高限額即
    可，學說上稱之為最高限額保證。此與保證債務之從屬性原
    則尚屬無違，為實務所承認（最高法院79年度台上字第505
    號裁判要旨參照）。查本件最高限額保證契約係於500萬元
    之範圍內由連帶保證人即被告甲○○、乙○○及戊○○擔保
    主債務人即被告碩盟公司對原告現在及將來所負票據、借款
    、保證、墊款、透支、貼現、承兌、委任保證、開發信用狀
    、出口押匯、應收帳款承購、信用卡消費款等債務（見系爭
    約定書第1條），其所擔保之法律關係即屬特定，且所保證
    之主債務係將來可發生之債務，並無違反保證契約從屬性之
    情事，嗣被告碩盟公司依系爭約定書第15條之約定出具借款
    撥貸書向原告借款，自為本件保證契約之效力所及。是被告
    戊○○辯稱保證契約違反從屬性原則，應屬無效云云，即非
    可採。
  (三)綜上，原告依據消費借貸及連帶保證之法律關係，請求被告
    連帶給付如主文第1項所示之借款、利息暨違約金，為有理
    由，應予准許。
六、原告及被告戊○○分別陳明願供擔保，聲請宣告假執行或免
    為假執行，經核無不合，爰依聲請及職權分別酌定相當之擔
    保金額宣告之。
七、訴訟費用負擔之依據：民事訴訟法第78條。
中　　華　　民　　國　　96　　年　　7 　　月　　27　　日
                        民事第二庭    法　官　林欣蓉
以上正本係照原本作成
如對本判決上訴，須於判決送達後20日內向本院提出上訴狀
中　　華　　民　　國　　96　　年　　7 　　月　　27　　日
                             　　　　 書記官　黃慧怡
